臺灣基隆地方法院基隆簡易庭小額民事判決
110年度基小字第1121號
原      告  新安東京海上產物保險股份有限公司

法定代理人  陳忠鏗  
訴訟代理人  李怡萱  
            廖健良  
被      告  李易霖  

法定代理人  李程成  
            鄭氏明  
上列當事人間損害賠償事件，本院於民國110年7月28日辯論終結
，判決如下：
    主      文
被告應給付原告新臺幣壹萬零壹佰肆拾參元，及自民國一百一十
年六月十八日起至清償日止，按週年利率百分之五計算之利息。
原告其餘之訴駁回。
訴訟費用新臺幣壹仟元，其中新臺幣參佰柒拾柒元由被告負擔，
餘由原告負擔。
本判決第一項得假執行。但被告如以新臺幣壹萬零壹佰肆拾參元
為原告預供擔保，得免為假執行。
    事實及理由
一、被告經合法通知，未於言詞辯論期日到場，核無民事訴訟法
    第386條所列各款情形，爰依民事訴訟法第436條之23、第43
    6條第2項、第385條第1項前段規定，准原告之聲請，由其一
    造辯論而為判決。
二、原告主張：
    被告於民國109年5月8日下午9時40分許，無照騎乘MJG-9275
    號機車途經基隆市義二、信六路口，因支線道車未禮讓幹線
    道車先行以及超速等駕駛疏失，撞及訴外人劉家彰所有並由
    其本人駕駛之AMC-1917號自用小客車（下稱系爭車輛）。因
    系爭車輛業經訴外人劉家彰向原告投保車體損失險，而上開
    保險事故亦係發生在保險期間，原告遂依保險契約之約定，
    給付必要修復費用總計新臺幣（下同）26,910元（工資：3,
    500元；烤漆：9,610元；零件：13,800元），從而依法取得
    代位求償之權。基此，原告乃本於保險代位以及侵權行為之
    法律關係，提起本件損害賠償之訴，並聲明：被告應給付原
    告26,910元，及自起訴狀繕本送達之翌日起至清償日止，按
    週年利率5%計算之利息。
三、被告答辯：
　　被告經合法通知，未於言詞辯論期日到場，亦未提出書狀為
    任何聲明或陳述。
四、本院判斷：　　
  ㈠查被告於109年5月8日下午9時40分左右，無照騎乘MJG-9275
    號機車，沿基隆市○○路○○○道○○○○路○○○○○○路○○○路○○○○○號
    誌設置」之十字路口（下稱系爭路口），疏未減速慢行兼未
    禮讓往來於義二路之幹線道車先行，適有訴外人劉家彰駕駛
    其本人所有之系爭車輛沿基隆市義二路（幹線道）往中船路
    方向駛抵系爭路口，同亦疏未減速慢行俾作隨時停車之準備
    ，被告騎乘機車遂與系爭車輛發生碰撞，導致系爭車輛受有
    車體損害等事實，業經原告提出基隆市警察局道路交通事故
    當事人登記聯單、系爭車輛行車執照等件為證，並據本院職
    權查詢公路監理電子閘門紀錄暨向基隆市警察局函調事故資
    料確認屬實，有公路監理電子閘門查詢紙本、基隆市警察局
    110年5月17日基警交字第1100038423號函暨道路交通事故現
    場圖、道路交通事故調查報告表㈠㈡、道路交通事故談話紀錄
    表、道路交通事故初步分析研判表、基隆市警察局舉發違反
    道路交通管理事件通知單、員警蒐證照片等件在卷足考；兼
    之被告經合法通知，既未到庭爭執，亦未提出書狀表明證據
    或有利於己之答辯，是依上開證據調查結果，堪信「被告無
    照騎乘MJG-9275號機車行經系爭路口，疏未禮讓往來於義二
    路之幹線道車先行」，以及「訴外人劉家彰駕駛系爭車輛行
    經系爭路口，疏未減速慢行俾作隨時停車之準備」，同為上
    揭交通事故之肇事原因。
  ㈡按「汽車駕駛執照為駕駛汽車之許可憑證，由駕駛人向公路
    監理機關申請登記，考驗及格後發給之。汽車駕駛人經考驗
    及格，未領取駕駛執照前，不得駕駛汽車。」「行車速度，
    依速限標誌或標線之規定，無速限標誌或標線者，應依下列
    規定：……行經…無號誌之交岔路口……應減速慢行，作隨時停
    車之準備。」「汽車行駛至交岔路口，其行進、轉彎，應依
    下列規定：……行至無號誌…之交岔路口，支線道車應暫停讓
    幹線道車先行。………。」道路交通安全規則第50條第1項、第
    93條第1項第2款、第102條第1項第2款訂有明文。因上開規
    定旨在保障公眾行車安全，俱屬保護他人之法律，倘有違反
    ，即應推定為有過失（民法第184條第2項規定參照）。本件
    被告於旨揭時、地無照駕駛，沿信六路（支線道）駛抵系爭
    路口，疏未禮讓往來於義二路之幹線道車先行，而訴外人劉
    家彰駕駛系爭車輛，沿義二路（幹線道）行經系爭路口，同
    亦疏未減速慢行以便準備隨時停車，終至本件事故無可迴避
    如前，是被告、訴外人劉家彰均已明確違反道路交通安全規
    則之相關規定，彼等互有過失甚明；又被告既違反交通法規
    ，以致碰撞系爭車輛，則其過失行為與系爭車輛之車體損害
    間，自有相當因果關係存在。次按因故意或過失，不法侵害
    他人之權利者，負損害賠償責任；汽車、機車或其他非依軌
    道行駛之動力車輛，在使用中加損害於他人者，駕駛人應賠
    償因此所生之損害，民法第184條第1項前段、第191條之2前
    段亦有明定；本件被告）既有過失，其過失行為與系爭車損
    復有相當因果關係，則被告自應依法對訴外人劉家彰即系爭
    車輛所有人負損害賠償之責。
  ㈢按損害賠償祇應填補被害人實際損害，保險人代位被害人請
    求損害賠償時，依保險法第53條第1項規定，如其損害額超
    過或等於保險人已給付之賠償金額，固得就其賠償之範圍，
    代位請求賠償，如其損害額小於保險人已給付之賠償金額，
    則保險人所得代位請求者，即祇以該損害額為限（最高法院
    65年台上字第2908號判例意旨、83年度台上字第806號判決
    意旨參照）。蓋保險給付請求權之發生，係以保險契約為其
    基礎；至保險人於給付保險金以後，雖得代位行使被保險人
    對於第三人之請求權，然此實係基於保險法第53條第1項之
    規定，是其二者之賠償範圍，本非必然一致，苟被保險人對
    於第三人之請求權有一定限額者，就令保險人給付之賠償金
    額已經超過此項限額，然因保險人係依保險法第53條第1項
    規定，依債權移轉之法律關係對第三人主張權利，核其所得
    請求之範圍，自仍以被保險人原得對第三人請求之額度為限
    。又物之所有人依民法第196條規定請求物被毀損所減少之
    價額，固得以修復費用為估定之標準，惟以必要者為限，即
    修理材料以新品換舊品，應予折舊（最高法院77年第9次民
    事庭會議決議參照）。本件原告主張系爭車輛已向原告投保
    車體損失險，系爭車禍即保險事故發生在保險期間，原告遂
    依保險契約之約定，給付系爭車輛必要修復費用總計26,910
    元（工資：3,500元；烤漆：9,610元；零件：13,800元）等
    情，業據提出與其主張相符之裕信汽車股份有限公司七堵廠
    估價單、電子發票證明聯、新安東京海上產物保險股份有限
    公司車輛維修保險賠款付承修廠商同意書等件為據，經核無
    訛；因原告曾當庭表明其同意零件計扣折舊、此部分請本院
    依規定予以核算等語（見本院110年7月28日言詞辯論筆錄）
    ，故可認原告主張之訴外人劉家彰損害額，尚應扣減折舊方
    屬合理。本院參酌系爭車輛行車執照之記載，僅知系爭車輛
    乃103年11月出廠，而不知其確切之出廠日期，故推定系爭
    車輛為103年11月15日出廠，是自103年11月15日起，至系爭
    車禍發生日即109年5月8日止，系爭車輛之使用時間為5年5
    個月又24日；再參考行政院公布之固定資產耐用年數表，其
    他業用客、貨車耐用年數為五年（財政部87年1月15日台財
    稅字第870000472號函附之固定資產耐用年數表參看），依
    定率遞減法計算，系爭車輛之零件部分，每年折舊千分之三
    六九，但其最後一年之折舊額，加歷年折舊累計額，其總和
    不得超過該資產成本額十分之九，而系爭車輛之車齡已逾5
    年（參見前述），其零件經折舊後之金額低於成本十分之一
    ，是其零件殘值應逕以成本十分之一計算，而為1,380元（
    計算式：13,800元÷10＝1,380元），從而，倘以系爭車輛「
    零件」經折舊後之殘值1,380元，加上不應計列折舊之工資3
    ,500元、烤漆9,610元，堪認訴外人劉家彰因系爭車損所受
    之財產損害，合計應為14,490元（計算式：1,380元＋3,500
    元＋9,610元＝14,490元）。準此，訴外人劉家彰所得對被告
    請求賠償之範圍，自係以14,490元之金額為限；又原告雖已
    依保險契約對訴外人劉家彰給付26,910元，然原告既依保險
    法第53條規定，本於債權移轉之法律關係對被告主張權利，
    則原告所得請求之範圍，自亦以訴外人劉家彰本得對被告請
    求之額度即14,490元為限。
  ㈣末按損害之發生或擴大，被害人與有過失者，法院得減輕賠
    償金額或免除之；前二項之規定，於被害人之代理人或使用
    人與有過失者，準用之，民法第217條第1項、第3項分別定
    有明文。又民法第217條第1項規定，目的在謀求加害人與被
    害人間之公平，倘受害人於事故之發生亦有過失，由加害人
    負全部賠償責任，未免失諸過酷，是以賦與法院得不待當事
    人主張，減輕其賠償金額或免除之職權。換言之，基於過失
    相抵之責任減輕或免除，非僅為抗辯之一種，亦可使請求權
    全部或一部為之消滅，故裁判上得以職權斟酌之（最高法院
    85年台上字第1756號判例意旨參照）。查「被告無照騎乘MJ
    G-9275號機車行經系爭路口，疏未禮讓往來於義二路之幹線
    道車先行」，以及「訴外人劉家彰駕駛系爭車輛行經系爭路
    口，疏未減速慢行俾作隨時停車之準備」，均為本件交通事
    故之肇事原因，此業經本院論述如前，是訴外人劉家彰就旨
    揭事故之發生，當然同有過失，故訴外人劉家彰本應承擔之
    與有過失責任，原告亦應繼受而無例外（同參見前揭㈢所述
    ）。本院審酌被告與訴外人劉家彰就系爭事故之原因力大小
    及其過失情節，認被告、訴外人劉家彰各應負擔70%、30%之
    過失責任，如此始稱允當；從而，原告因系爭車輛所得對被
    告請求賠償之範圍，自以14,490元之70%即10,143元為限（
    計算式：14,490元70%＝10,143元）。
五、綜上，原告基於侵權行為及保險代位之法律關係，請求被告
    給付10,143元，及自起訴狀繕本送達翌日即110年6月18日起
    至清償日止，按週年利率5%計算之利息，為有理由，應予准
    許；至逾上開金額之請求，於法無據，為無理由，應予駁回
    。
六、本件第一審裁判費為1,000元，此外別無其他費用之支出，
    是本件訴訟費用合計1,000元。爰依職權確定前開訴訟費用
    ，由兩造按其勝敗比例負擔。
七、本判決原告勝訴部分，係適用小額訴訟程序所為被告敗訴之
    判決，爰依民事訴訟法第436條之20之規定，職權宣告假執
    行，併依同法第436條之23準用同法第436條第2項，再準用
    同法第392條第2項規定，酌情宣告被告預供相當之擔保金額
    後得免為假執行。
八、據上論結，本件原告之訴為一部有理由，一部無理由，依民
    事訴訟法第436條之19第1項、第436條之20、第436條之23、
    第436條第2項、第385條第1項前段、第87條第1項、第79條
    、第392條第2項，判決如主文。
中　　華　　民　　國　　110 　年　　7 　　月　　29　　日
                  基隆簡易庭法  官   王慧惠
以上正本係照原本作成。　　　　　　　　　   
對於本件判決如有不服，應於收受送達後20日內向本院提出上訴
書狀，上訴於本院合議庭，並按他造當事人之人數附具繕本。
當事人之上訴，非以判決違背法令為理由不得為之，上訴狀應記
載上訴理由，表明下列各款事項：
㈠原判決所違背之法令及其具體內容。
㈡依訴訟資料可認為原判決有違背法令之具體事實。
如委任律師提起上訴者，應一併繳納上訴審裁判費。　　
中　　華　　民　　國　　110 　年　　7 　　月　　29　　日
                           書記官   姚安儒